【裁判字號】    91,附民,83
【裁判日期】    920521
【裁判案由】    請求損害賠償
【裁判全文】
臺灣宜蘭地方法院刑事附帶民事訴訟判決              九十一年度附民字第八三號
    原      告  甲○○
    被      告  乙○○
                丙○○
右列被告因九十一年度訴字第三九四號殺人未遂案件，經原告提起附帶民事訴訟，本
院判決如左：
    主  文
被告乙○○應給付原告新台幣壹拾陸萬肆仟伍佰柒拾貳元，及自民國九十一年十月二
十五日起至清償日止，按年息百分之五計算之利息。
原告其餘之訴駁回。
訴訟費用由被告乙○○負擔二分之一，餘由原告負擔。
本判決於原告以新台幣伍萬肆仟元為被告乙○○供擔保後，得假執行。
原告其餘假執行之聲請駁回。
    事  實
甲、原告方面：原告於最後言詞辯論期日未到庭，惟據其前曾提出書狀及到庭陳述
一、聲明：被告應給付原告新臺幣（下同）三十五萬元，並自起訴狀繕本送達翌日起
    至清償日止按週年利率百分之五計算之利息，並願供擔保請准宣告假執行。
二、陳述：原告於民國九十一年八月二十九日下午六時四十分許在宜蘭市○○路一三
    ○巷四號，遭被告乙○○砍殺，原告受有頭部左側撕裂傷五公分之傷害，經檢察
    官以九十一年度偵字第二一九八號提起公訴。原告請求損害賠償之金額臚列如下
    ：
（一）醫療費用：以向宜蘭醫院看診之醫療費用為請求金額。
（二）勞動能力之減損：原告於九十一年五月至七月間有打工賺取學費四萬二千八百
      七十五元，因受傷開刀，剃除頭髮，約一個月無法工作，請求被告賠償一個月
      之工作損失。
（三）精神慰撫金：原告因此次傷害受到驚嚇，至今行走路上，仍有害怕他人突然衝
      出之精神壓力，且亦常由睡眠中驚醒，精神上受有很大之損害，請求精神慰撫
      金三十萬元。
三、證據：提出扣繳憑單、戶口名簿影本各一紙為證，並聲請向宜蘭醫院函查醫療費
    用。
乙、被告乙○○方面
一、聲明：原告之訴駁回。
二、陳述：不願意賠償。
丙、被告丙○○方面：
一、聲明：原告之訴駁回。
二、陳述：被告丙○○非被告乙○○之法定代理人，無須負損害賠償責任。
丁、本院依職權調取九十一年度訴字第三九四號刑事卷宗全卷。
    理  由
一、原告未於最後言詞辯論期日未到庭，核無民事訴訟法第三百八十六條各款所列事
    由，爰准被告之聲請，由其一造辯論而判決。
二、原告主張：原告於九十一年八月二十九日下午六時四十分許在宜蘭市○○路一三
    ○巷四號，遭被告乙○○砍殺，原告受有頭部左側撕裂傷五公分之傷害，經檢察
    官以九十一年度偵字第二一九八號提起公訴。爰依民法第一百八十四條第一項前
    段之規定請求被告給付原告三十五萬元及並自起訴狀繕本送達翌日起至清償日止
    按週年利率百分之五計算之利息。被告乙○○以：不願意賠償原告等語；被告丙○○則以伊非被告乙○○之法定代理人等語置辯。
三、經查，被告乙○○自八十六年起患有中度精神疾病，於九十一年八月二十九日下
    午六時許，在宜蘭縣宜蘭市○○街六十一巷四號住處前，見原告、張正杰、王盈
    仁三人騎車經過，幻聽其中一人喊「出來啊」，且誤認王盈仁為同年六月中旬某
    日將其打傷之人，而有精神耗弱之精神狀態，竟基於殺人之概括犯意，於同年月
    日下午六時四十分許，持其所有放置家中之長柄農用掃刀一把，騎乘機車尾隨前
    揭三人至王盈仁位於宜蘭縣宜蘭市○○路一三０巷四號住處前，質問原告「剛才
    喊出來啊的人是不是你」、「你們剛剛不是說再來嗎」等語後，先以上開掃刀刀
    背往原告頭部砍下一刀，甲○○因此受有頭部左側撕裂傷五公分，旋因甲○○驚
    嚇之餘迅速逃跑而未遂等事實，業據本院認定屬實，有九十一年度訴字第三九四
    號刑事卷宗可按，原告主張被告乙○○有侵權行為之事實，自堪信為真實。
四、按因故意或過失，不法侵害他人之權利者，負損害賠償責任，民法第一百八十四
    條第一項前段定有明文。又被告乙○○雖患有中度精神病，有上開刑案卷宗內所
    附中華民國身心障礙手冊影本附卷足參，且經送行政院國軍退除官兵輔導委員會
    員山榮民醫院施以精神鑑定，鑑定結果認：被告為一妄想型精神分裂症之患者，
    近期病況並不十分穩定，仍有幻聽及被害妄想。在案發當時，因受精神症狀之干
    擾，再加上之前被打傷經驗之聯想，因而產生失控之暴力行為。故被告在案發當
    時之精神狀態至少為精神耗弱，且可能已達心神喪失之狀態等情，有該院精神鑑
    定報告書一份在卷可按。惟細繹被告為本件侵權行為時，雖有幻聽或妄想之干擾
    ，致其所以為之報復行為之對象錯誤，惟被告對於其所為砍人舉動、所砍對象為
    人身、及其基於報復而砍人之動機，均與常人無異，而無認知之錯誤（此所稱認
    知之錯誤，例如誤以為自己所砍殺之對象為動物而非人，或深信受制於不可知之
    力量而殺人等）。且被告所為亦非毫無意思作用（如酣睡、泥醉）之行為，是被
    告著手實施前揭侵權行為之際，顯非處於對自己之行為全無知覺之無意識或精神
    錯亂之狀態，而係對其行為之結果具有識別能力，是原告主張被告乙○○仍應依
    刑法第一百八十四條第一項前段負損害賠償責任，自屬可採。據此，原告請求有
    據之金額臚列如下：
（一）醫療費用：原告受傷後向宜蘭醫院看診之醫療費用，為二百八十元，業經本院
      向宜蘭醫院函查，有醫療用費用收據二紙為證，原告此部分之請求應予准許。
（二）勞動能力之減損：原告於九十一年五月至七月間有打工賺取學費四萬二千八百
      七十五元，有原告所提出扣繳憑單為證。原告主張因受傷開刀，剃除頭髮，有
      上開刑案卷宗所附照片一紙（刑卷第一三五頁）為證，堪認依其受傷之情節其
      斯時所從事之業務工作性質，上開傷勢確致原告無法從事該業務工作，從而，
      原告請求一個月無法工作之損失，計一萬四千二百九十二元（42875/3=14292
      ，小數點以下四捨五入），自屬有據。
（三）精神慰撫金：原告主張因被告之侵權行為受傷，有上開刑案卷宗內所附診斷證
      明書為證，其主張因此次傷害受到驚嚇，至今行走路上，仍有害怕他人突然衝
      出之精神壓力，且亦常由睡眠中驚醒，精神上受有損害，應堪信為真實，從而
      ，依民法第一百九十五條第一項前段之規定，原告請求精神上損害賠償，自屬
      有據。爰審酌原告現為學生、家中有母及妹二人，為原告所自承，並有原告所
      提出之戶口名簿為證；被告犯罪前職業為警衛、家境小康，有被告於警訊之陳
      述可參，及原告所陳述之受害程度、被告之侵權行為態樣，認原告慰撫金之請
      求金額以十五萬元範圍內，應予准許，逾此部分之請求，尚屬過高，應予駁回
      。
五、縱上所述，本件原告依民法第一百八十四條第一項前段、第一百九十五條第一項
    前段之規定請求被告給付十六萬四千五百七十二元（280+14292+150000=164572
    ）及自本件訴狀繕本送達翌日即九十一年十月二十五日起至清償日止，按年息百
    分之五計算之利息，為有理由，應予准許，逾此部分之請求，為無理由，應予駁
    回。至被告丙○○雖係被告乙○○之父，惟被告乙○○已成年，且未經宣告禁治
    產，則被告丙○○並非被告乙○○之法定代理人，原告請求被告丙○○亦應負損
    害賠償責任，於法無據，此部分之請求應予駁回。
六、原告陳明願供擔保，請准宣告假執行，經核原告勝訴部分並無不合，爰酌定相當
    之擔保金額准許之。至原告敗訴部分，其假執行之聲請已失所附麗，應併予駁回
    。
結論：原告之訴為一部有理由，一部無理由，依刑事訴訟法第四百九十條、民事訴訟
法第三百八十五條第一項前段、第七十九條但書、第三百九十條第二項，判決如主文
。
中      華      民      國    九十二    年      五      月    二十一    日
                                        臺灣宜蘭地方法院刑事第一庭
                                            法  官  謝  佩  玲
右正本證明與原本無異。
對於本判決如有不服，應於送達後十日內，向本院提出上訴狀，但非對刑事訴訟之判
決有上訴時，不得上訴。
                                            書記官  林  慶  生
中      華      民      國    九十二    年      五      月    二十二    日


司法院資訊處製作；財團法人民間司法改革基金會備份。
